臺灣高等法院高雄分院刑事裁定
111年度聲字第447號
聲明異議人  
即  受刑人  劉子榮


                    （現於法務部○○○○○○○○○執行                      中）
上列受刑人因凌虐人犯案件，對於臺灣高雄地方檢察署檢察官執
行指揮之命令（111年度執字第1288號），聲明異議，本院裁定
如下：
    主  文
臺灣高雄地方檢察署檢察官111年度執字第1288號以民國111年4
月28日為刑期起算日期之執行指揮處分撤銷。
臺灣高雄地方檢察署111年度執字第1288號執行案件，應與同署1
07年度執字第4523號執行案件合併執行。
    理  由
一、聲明異議意旨略以：聲明異議人即受刑人劉子榮（下稱受刑
    人）前因擄人勒贖等案件（下稱前案），經本院以106年度.
    上重訴字第4號判處應執行有期徒刑4年確定，經臺灣高雄地
    方檢察署（下稱高雄地檢署）以107年度執字第4523號指揮
    執行，嗣受刑人於民國110年1月26日經法務部核准假釋，於
    110年2月2日假釋出獄並付保護管束，於111年1月26日保護
    管束期滿。受刑人另因瀆職案件（下稱後案），於110年4月
    13日經本院以109年度上訴字第1396號判處有期徒刑2年2月
    ，嗣經最高法院於111年1月19日以110年度台上字第4005號
    駁回受刑人之上訴而告確定。本件受刑人之前案與後案雖不
    符合刑法第50條合併定應執行刑規定，惟對於不合數罪併罰
    案件如何計算執行、假釋期間，法務部92年7月18日法檢字
    第0920803136號函釋：「對於非數罪併罰之案件，如前案已
    假釋出獄，後案始移送執行，為受刑人利益計，應在符合刑
    法第79條之1第1項『分別執行合併計算』之原則下，不待傳喚
    假釋受刑人到案執行，即由執行檢察官逕行簽發接續執行之
    後案執行指揮書，送交監獄辦理重核假釋或註銷假釋事宜」
    ，而就該函文未明確之處，即「後案判決確定日在前案假釋
    期間內，惟後案移送檢察署執行時前案已假釋期滿者」，仍
    應認符合上開法務部92年7月18日函釋意旨及刑法第79條之1
    規定，不因法院個別移送作業速度之快慢而影響受刑人之權
    益。本件受刑人前案假釋期間於111年1月26日屆滿，後案判
    決確定日111年1月19日，即屬前案假釋期間內，後案已判決
    確定，但後案移送檢察署執行時，前案假釋期間已屆滿者，
    依前揭說明意旨，本件應由高雄地檢署就後案與前案合併執
    行，並重核假釋。惟高雄地檢署檢察官認應單獨執行後案，
    核發111年度執字第1288號執行指揮書，命令受刑人於111年
    4月28日執行，而未於傳喚受刑人到案前，先簽發後案執行
    指揮書接續前案執行，並重核假釋，其執行指揮之方法違背
    法令。為此，請求撤銷高雄地檢署檢察官核發之111年度執
    字第1288號執行指揮書，並諭知該署111年度執字第1288號
    案件應與同署107年度執字第4523號案件合併執行，並重核
    假釋等語。
二、按「受徒刑之執行而有悛悔實據者，無期徒刑逾25年，有期
    徒刑逾二分之一、累犯逾三分之二，由監獄報請法務部，得
    許假釋出獄。」、「二以上徒刑併執行者，第77條所定最低
    應執行之期間，合併計算之。」，刑法第77條第1項、第79
    條之1第1項分別定有明文。次按，行刑累進處遇條例施行細
    則第15條第1項規定：「對有二以上刑期之受刑人，應本分
    別執行合併計算之原則，由指揮執行之檢察官於執行指揮書
    上註明合併計算之刑期，以定其責任分數」；辦理假釋應行
    注意事項第18條亦明定：「對於二以上之刑期，應本分別執
    行、合併計算之原則，由指揮執行之檢察官於執行指揮書上
    註明合併計算之刑期，以憑核辦假釋」。是以，裁判確定後
    再犯罪，受二以上徒刑之執行（非屬數罪併罰範圍）者，其
    假釋期間如何計算，依刑法第79條之1規定採「分別執行、
    合併計算」制度，其立法意旨係為貫徹監獄行刑理論及假釋
    制度之趣旨，並維護受刑人之利益，而不採就各刑分別執行
    、分別假釋之法制（參照立法院公報第83卷第146、147頁「
    刑法假釋規定條文對照表」修正說明㈠），因而辦理假釋應
    行注意事項第18點、行刑累進處遇條例施行細則第15條亦明
    定採「分別執行、合併計算」原則，故於計算有期徒刑是否
    逾二分之一或累犯三分之二之假釋門檻時，係以所有罪刑合
    併計算，不能分割。
三、經查：
㈠、受刑人所犯妨害自由等案件，前經本院於106年度上重訴字第
    4號判決應執行有期徒刑4年確定（非累犯），受刑人入監執
    行後，於110年2月2日假釋出監並付保護管束，於111年1月2
    6日保護管束期滿（此即聲明異議意旨所指之前案，以下簡
    稱前案，執行案號為高雄地檢署107年度執字第4523號）。
    受刑人另因凌虐人犯案件（此即聲明異議意旨所指之後案，
    以下簡稱後案），經本院於110年4月13日以109年度上訴字
    第1396號判處有期徒刑2年2月，受刑人不服提起上訴，經最
    高法院於111年1月19日以110年度台上字第4005號駁回上確
    定。後案嗣於111年2月10日送高雄地檢署執行分案，即該署
    111年度執字第1288號執行案件，因前、後兩案不符數罪併
    罰要件，受刑人就後案於111年3月28日聲請高雄地檢署執行
    檢察官依法務部92年7月18日函文及刑法第79條之1第1項規
    定，於未傳喚假釋受刑人到案前，先逕行簽發後案執行指揮
    書，接續前案執行，再由監獄將前、後案刑期合併計算重新
    核算假釋要件，報請法務部審核後通知執行檢察官，惟經高
    雄地檢署執行檢察官於111年3月31日覆以：「依法務部矯正
    署106年11月9日法矯署教字第10603013130號函所示，非數
    罪併罰案件，如前案假釋已期滿，則由檢察官依法傳喚執行
    。查台端所犯本署111年度執字第1288號案件，與前案（即
    本署107年度執字第4523號案件）不合數罪併罰之規定，且
    前案假釋已於111年1月26日期滿，本署111年度執字第1288
    號案件依法執行，台端所請礙難辦理。」，並開立以111年4
    月28日為刑期起算日期之執行指揮書，通知受刑人應於111
    年4月28日到案執行。上開各情，有後案判決書、臺灣高等
    法院被告前案紀錄表、受刑人111年3月28日刑事聲請重核假
    釋狀、高雄地檢署111年3月31日雄檢榮峰111執聲他607字第
    1119023462號函、111年度執字第1288號執行傳票命令、執
    行指揮書電子檔紀錄在卷可稽，堪予認定。
㈡、關於受刑人非數罪併罰案件接續執行重核假釋之規定，於「
    前案假釋後未幾日，後案始移送執行，後案應如何簽發指揮
    書執行」一事，法務部89年12月28日法檢決字第004830號函
    原採乙說，認執行檢察官應先傳喚受刑人到案後，簽發後案
    執行指揮書發監執行，所餘前案應執行之保護管束，停止進
    行，待後案執行完畢後，接續執行。之後法務部92年7月18
    日法檢字第0920803136號函改變見解，改採甲說，認為乙說
    於實務運作上，造成部分受刑人雖合併執行後已達假釋門檻
    之標準，惟仍須先行入監執行，俟重核假釋後始得再行假釋
    之情形，衍生民怨，是為受刑人之利益計，應在符合刑法第
    79條之1第1項「分別執行合併計算」之原則下，不待傳喚假
    釋受刑人到案執行，即由執行檢察官逕行簽發接續執行之後
    案執行指揮書，送交監獄辦理重核假釋或註銷假釋事宜，報
    部審核後通知執行檢察官即可。是以，法務部改變見解之理
    由，係在於後案與前案刑期合併計算後，受刑人執行之期間
    ，逾越刑法第77條規定假釋之門檻要件時，受刑人不應先行
    入監服刑，較符合受刑人之利益。況依刑法第79條之1第1項
    規定：「二以上徒刑併執行者，第77條所定最低應執行之期
    間，合併計算之。」，亦採「分別執行、合併計算」假釋門
    檻之論點，較為合理，故法務部揚棄前述89年12月28日函文
    所採「分別執行、單獨計算」之見解及執行方法。
㈢、而前述法務部兩則函文所指非數罪併罰之前後兩案，「前案
    假釋後未幾日，後案始移送執行」之案例事實、說明及所載
    甲、乙兩說之見解，依其文義，固指「前案假釋期間尚未屆
    滿，後案已移送檢察署執行」，不包含「前案假釋期間已屆
    滿而執行完畢，後案始確定而移送檢察署執行」而言，但是
    否涵括受刑人於本案所指：「前案假釋期間內，後案已判決
    確定，但後案移送檢察署執行時，前案假釋期間已屆滿而執
    行完畢」的型態，則尚有疑問。依刑事訴訟法第456條前段
    之規定，裁判除關於保安處分者外，於確定後執行之。則罪
    刑判決於確定後，已處於得移送執行之狀態，何時移送至檢
    察署送執行，取決於法院移送執行函文及所附卷宗之作業流
    程速度，倘法院移送作業流程速度較快，即可於前案假釋尚
    未屆滿前，後案已送達檢察署進行執行作業；相反地，倘法
    院移送作業流程速度較慢，則有可能造成前案假釋期間已屆
    滿，後案始送達檢察署進行執行作業之結果。若認前者可依
    前述法務部92年7月18日函文所示，採「分別執行、合併計
    算」假釋門檻之有利受刑人的執行方法，後者僅因移送時間
    較慢，則應採「分別執行、單獨計算」之不利受刑人的執行
    方法，顯因法院各別移送作業速度之快慢，而對同樣在前案
    假釋期滿前，後案已判決確定之受刑人，產生不公平之結果
    ，且此後案移送執行較慢所生「單獨計算」對受刑人之不利
    益，實不能歸責於受刑人，自不能使後案法院移送執行較慢
    之受刑人承受之，否則，即與平等原則有悖，不合理侵犯後
    者受刑人之人身自由，自非合法。因此，既然前述法務部92
    年7月18日函文，及刑法第79條之1第1項之規定，對非屬數
    罪併罰前後案徒刑之合併執行，均採對受刑人較有利之合併
    計算方法，則為受刑人利益計，「前案假釋期間內，後案已
    判決確定，但後案移送檢察署執行時，前案假釋期間已屆滿
    者」，應與「前案假釋期間內，後案已判決確定，後案移送
    檢察官執行時，前案假釋期間尚未屆滿者」同視，均適用92
    年7月18日函文及刑法第79條之1第1項之規定，即於執行檢
    察官未傳喚假釋受刑人到案前，先逕行簽發後案執行指揮書
    ，接續前案執行，監獄再將二罪刑期合併計算，再由監獄重
    新核算假釋要件，註銷先前假釋及執行完畢之紀錄，再報法
    務部審核後通知執行檢察官為當，不應認前案已執行完畢，
    而單獨執行後案，以落實執行方法之公平合理。
㈣、綜上所述，受刑人聲請高雄地檢署檢察官就後案即該署111年
    度執字第1288號執行案件，應與同署107年度執字第4523號
    執行案件合併執行，即屬有據。從而，高雄地檢署檢察官否
    准受刑人之聲請，認應單獨執行受刑人之後案，因而核發以
    111年4月28日為刑期起算日之後案執行指揮書，而未先逕行
    簽發後案執行指揮書接續前案執行，即令受刑人於111年4月
    28日到案單獨執行，影響受刑人得因合併執行重新核算假釋
    之利益，其執行指揮之方法，即有不當，爰裁定撤銷該執行
    指揮之處分，並諭知高雄地檢署111年度執字第1288號執行
    案件，應與同署107年度執字第4523號執行案件合併執行。
    至於執行檢察官將本件前、後兩案合併執行而開立後案接續
    執行之指揮書後，依監獄行刑法第120條規定及法務部109年
    7月15日法矯署字第10903010560號函○○○○○○○行刑法於109年
    7月15日修正施行，有關假釋出監受刑人刑期變更經重新核
    算假釋之作業方式，於非數罪併罰案件，倘前案假釋尚未期
    滿，依重新核算假釋程序辦理），自應由監獄於接獲後案執
    行指揮書後，依刑法第77條規定重新核算假釋，並提報假釋
    審查會決議後，報請法務部辦理維持或廢止假釋，此乃監獄
    及法務部之權責範圍，非屬檢察官之執行指揮事項，本院自
    毋須於主文贅行諭知本件應重核假釋之旨，併予敘明。
據上論結，應依刑事訴訟法第486條，裁定如主文。　　
中　　華　　民　　國　　111 　年　　5 　　月　　11　　日
                  刑事第八庭    審判長法  官　邱明弘
                                      法  官　陳松檀
                                      法  官　林書慧
以上正本證明與原本無異。
如不服本裁定應於送達後5日內向本院提出抗告狀。
中　　華　　民　　國　　111 　年　　5 　　月　　11　　日
　　　　　　　　　　　　　　　　　　　書記官  林昭吟